臺灣高等法院臺中分院刑事判決
111年度上訴字第1770號
上  訴  人  
即  被  告  蔣仲濤



上列上訴人即被告因加重詐欺案件，不服臺灣臺中地方法院111
年度訴字第799號中華民國111年5月31日第一審判決（聲請簡易
判決處刑案號：臺灣臺中地方檢察署110年度偵字第35888號），
提起上訴，本院判決如下：
    主  文
上訴駁回。
    犯罪事實
一、丙○○意圖為自己不法之所有，基於以網際網路對公眾散布而
    詐欺取財之犯意，於民國110年6月20日凌晨2時前某時許，
    在不詳地點以網際網路連結臉書社群網站（下稱臉書）之「
    PS4.PS3 Wii X BOX 二手遊戲光碟.主機.周邊販賣區」公開
    社團，以「威晨陳」之名義刊登販賣「PS5 遊戲主機」之虛
    偽訊息，以此方式透過網際網路向瀏覽上開網頁之公眾散布
    該不實交易資訊，適甲○○於同日凌晨2時許上網瀏覽前開販
    賣「PS5 遊戲主機」訊息後，與丙○○聯絡購買「PS5 遊戲主
    機」之相關事宜，丙○○即透過臉書之Messenger 功能自稱其
    為「陳威晨」、聯絡電話為「0000000000 」，並對甲○○訛
    稱：願意以新臺幣（下同）5,500元之價格出售「PS5 遊戲
    主機」云云，致甲○○因而陷於錯誤，而依指示於同日上午10
    時40分許匯款5,500元，至丙○○向不知情友人李侑承（所涉
    以網際網路對公眾散布而詐欺取財罪嫌，業經檢察官以110 
    年度偵字第35888號為不起訴處分確定）所借用之渣打國際
    商業銀行帳號000-00000000000000號帳戶（下稱渣打商銀帳
    戶）內，其後李侑承則交付5500元予丙○○。嗣因甲○○匯款後
    未收到該商品，乃發覺受騙並報警處理，始悉上情。
二、案經甲○○訴由臺中市政府警察局霧峰分局報請臺灣臺中地方
    檢察署檢察官偵查後，聲請簡易判決處刑，由臺灣臺中地方
    法院改依通常程序審理。
    理    由
壹、關於證據能力部分：
    按被告以外之人（包括證人、鑑定人、告訴人、被害人及共
    同被告等）於審判外之陳述雖不符刑事訴訟法第159條之1至
    之4等4條之規定，而經當事人於審判程序同意作為證據，法
    院審酌該言詞陳述或書面陳述作成時之情況，認為適當者，
    亦得為證據；當事人、代理人或辯護人於法院調查證據時，
    知有刑事訴訟法第159條第1項不得為證據之情形，而未於言
    詞辯論終結前聲明異議者，視為有前項之同意，同法第159 
    條之5定有明文。立法意旨在於傳聞證據未經當事人之反對
    詰問予以核實，原則上先予排除。惟若當事人已放棄反對詰
    問權，於審判程序中表明同意該等傳聞證據可作為證據；或
    於言詞辯論終結前未聲明異議，基於尊重當事人對傳聞證據
    之處分權，及證據資料愈豐富，愈有助於真實發見之理念，
    且強化言詞辯論主義，使訴訟程序得以順暢進行，上開傳聞
    證據亦均具有證據能力。經查，本判決所引用下列其餘各項
    證據方法之證據能力，上訴人即被告丙○○（下稱被告）於原
    審準備程序與審理時並未爭執，且被告亦未於言詞辯論終結
    前聲明異議，本院審酌該等證據作成之客觀情況均無不當，
    並無不宜作為證據之情事，依刑事訴訟法第159條之5之規定
    ，認應具有證據能力。
貳、實體部分：
一、被告經本院合法傳喚未到庭，惟其對於上開犯罪事實於原審
    準備程序與審理時均坦承不諱（見原審訴字卷第31至35頁、
    第39至43頁），核與證人即告訴人甲○○、證人李侑承於警詢
    證述之情節大致相符（見110年度偵字第35888號卷〈下稱偵
    卷〉第29至32頁、第69至70頁），並有指認犯罪嫌疑人紀錄
    表、犯罪嫌疑人指認表、指認照片真實姓名對照表、告訴人
    轉帳明細截圖、「PS4.PS3 Wii X BOX 二手遊戲光碟.主機.
    周邊販賣區」臉書社團截圖、「威晨陳」之臉書頁面截圖、
    被告與告訴人之Messenger對話紀錄截圖、渣打國際商業銀
    行股份有限公司110年7月22日函暨檢附渣打商銀帳戶開戶基
    本資料及存款往來交易明細、台灣大哥大門號0000000000號
    資料查詢及通聯紀錄查詢等件在卷可稽（見偵卷第33至35頁
    、第73頁、第75頁、第77頁、第79至87頁、第95至174頁、
    第177至178頁、第219至225頁），足認被告上開任意性之自
    白核與事實相符，並有上開證據足資佐證，自堪信為真實。
    本案事證已臻明確，被告上開以網際網路對公眾散布而詐欺
    取財犯行堪予認定，應依法予以論罪科刑。
二、論罪部分：
　　核被告所為，係犯刑法第339條之4第1項第3款以網際網路對
    公眾散布而犯詐欺取財罪。
三、原審以被告上開以網際網路對公眾散布而詐欺取財犯行事證
    明確，適用刑事訴訟法第452條、第273條之1第1項、第299
    條第1項前段，刑法第339條之4第1項第3款、第38條之1第5 
    項，刑法施行法第1條之1第1項等規定，並以行為人之責任
    為基礎，審酌被告正值青年，卻不思付出自身勞力或技藝，
    循合法途徑獲取財物，竟為貪圖一己私利而為本案犯行，價
    值觀念非無偏差，且利用告訴人之信任，以前述方式詐欺取
    財，嚴重破壞人我間之互信，實不可取；又考量被告已賠償
    5500元予告訴人，此有臺灣臺中地方法院公務電話紀錄在卷
    可考（見原審中簡卷第21頁），及被告於原審審理期間坦承
    犯行等犯後態度；參以，被告此前曾因幫助詐欺取財犯行，
    經臺灣臺中地方法院以108年度中簡字第2465號判決判處有
    期徒刑3月、緩刑3年確定（其後緩刑部分經臺灣臺中地方法
    院以111年度撤緩字第9號裁定撤銷確定）乙情，有臺灣高等
    法院被告前案紀錄表、臺灣臺中地方法院108年度中簡字第2
    465號判決、111年度撤緩字第9號裁定等在卷可參（見原審
    訴字卷第45至46頁；原審中簡卷第25至31頁、第33至38頁）
    ，此雖未使本案構成累犯，仍難與從未接受司法制裁之初犯
    相提並論；兼衡被告於原審審理時自述之智識程度、職業、
    家庭生活與經濟狀況（見原審訴字卷第42頁），暨其犯罪之
    動機、目的、手段、告訴人受詐騙金額等一切情狀，量處有
    期徒刑1年1月。並敘明：被告前因詐欺案件，於109年4月30
    日經臺灣臺中地方法院108年度中簡字第2465號判決判處有
    期徒刑3月、緩刑3 年，並於109年6月15日確定，嗣後該案
    緩刑部分，經臺灣臺中地方法院於111年1月18日以111年度
    撤緩字第9號裁定撤銷，並於111年2月7 日確定等情，有上
    開臺灣高等法院被告前案紀錄表、臺灣臺中地方法院判決及
    裁定等附卷足按，可知被告曾因故意犯罪受有期徒刑以上刑
    之宣告，已不合於刑法第74條第1項第1款之宣告緩刑事由；
    且按刑法第74條第1項第2款所定「前因故意犯罪受有期徒刑
    以上刑之宣告，執行完畢或赦免後，5年以內未曾因故意犯
    罪受有期徒刑以上刑之宣告者。」是以前案執行完畢或赦免
    之時間，與「後案判決」時間相距未滿5年者，即不得於後
    案宣告緩刑（最高法院106 年度台上字第255 號判決意旨參
    照），然本案判決時，被告所犯前案（即臺灣臺中地方法院
    108 年度中簡字第2465號案件）尚未執行完畢，此觀上開臺
    灣高等法院被告前案紀錄表即明，輔以被告於原審審理時並
    稱前案目前執行社會勞動中，至少需再經2個月才能執行完
    畢等語（見原審訴字卷第42頁），自亦不符合刑法第74條第
    1項第2款所定之宣告緩刑要件，故本案無宣告緩刑之餘地，
    併予敘明。又就沒收部分敘明：按犯罪所得，屬於犯罪行為
    人者，沒收之；於全部或一部不能沒收，或不宜執行沒收時
    ，追徵其價額；犯罪所得已實際合法發還被害人者，不予宣
    告沒收或追徵，刑法第38條之1第1項前段、第3項、第5項有
    所明定。上述規定旨在澈底剝奪犯罪行為人因犯罪而直接、
    間接所得，或因犯罪所生之財物及相關利益，以貫徹任何人
    都不能坐享或保有犯罪所得或犯罪所生利益之理念，藉以杜
    絕犯罪誘因，而遏阻犯罪。並為優先保障被害人因犯罪所生
    之求償權，限於個案已實際合法發還被害人時，始無庸沒收
    。故如犯罪所得已實際合法發還被害人，或被害人已因犯罪
    行為人和解賠償而完全填補其損害者，自不得再對犯罪行為
    人之犯罪所得宣告沒收，以免犯罪行為人遭受雙重剝奪（最
    高法院106年度台上字第1877號判決意旨參照）。未扣案之5
    ,500元，係被告因犯本案以網際網路對公眾散布而詐欺取財
    罪所獲取之財物，乃被告之犯罪所得，而被告已如數賠償予
    告訴人等情，業如前述，堪認被告已歸還其所獲取之不法利
    得，而不再繼續保有或管領，爰依刑法第38條之1第5項規定
    ，不予宣告沒收。經核原審判決認事用法核無違誤，量刑亦
    屬妥適。
四、關於上訴理由之審酌：
　㈠被告上訴意旨略以：被告涉犯加重詐欺犯行固有不該，然原
    審漏未審酌被告僅係一時失序，涉案金額非巨，於偵查、原
    審均為認罪答辯，犯後態度當認良好，且被告尚有未滿1歲
    之女兒待扶養，母親有重大疾病，且本案犯罪情節、金額 
    尚屬輕微，原審判處被告有期徒刑1年1月確有過重，且未依
    刑法第59條之規定減輕其刑，適用法律當有違誤，請鈞院依
    刑法第59條之規定減輕其刑，並從輕量刑，以啟自新等語。
        
　㈡本院查：
　⒈刑法第59條規定犯罪情狀可憫恕者，得酌量減輕其刑，固為
    法院依法得自由裁量之事項，然非漫無限制，必須犯罪另有
    特殊之原因與環境，在客觀上足以引起一般同情，認為即予
    宣告法定低度刑期尤嫌過重者，始有其適用。是為此項裁量
    減刑時，必須就被告全部犯罪情狀予以審酌在客觀上是否有
    足以引起社會上一般人之同情，而可憫恕之情形，始稱適法
    （最高法院45年台上字第1165號、88年度台上字第6683號判
    決要旨參照）。是刑法上之酌減其刑，必須犯罪另有特殊之
    原因與環境，在客觀上足以引起一般之同情，始得為之。本
    案被告年輕體健，而賺取金錢之正當管道甚多，卻不思付出
    自身勞力或技藝，循合法途徑獲取財物，竟為貪圖一己私 
    利而為本案犯行，價值觀念偏差，且利用告訴人之信任詐取
    財物，嚴重破壞人與人之間之互信，且其自我控制能力正常
    ，無因衝動致不能自制而犯罪之必要，觀其犯罪之情狀，實
    難認另有特殊之原因或環境等，在客觀上足以引起一般同情
    之處，自無「情輕法重」之情形，本院認被告無依刑法第59
    條酌減其刑之適用，原審未依刑法第59條之規定減輕其刑，
    並無違誤。
　⒉按量刑係法院就繫屬個案犯罪之整體評價，為事實審法院得
    依職權自由裁量之事項，故量刑判斷當否之準據，應就判決
    之整體觀察為綜合考量，不可摭拾其中片段，遽予評斷，苟
    已以行為人之責任為基礎，並斟酌刑法第57條各款所列情狀
    ，在法定刑度內，酌量科刑，無偏執一端，致明顯失出失入
    情形，即不得任意指摘為違法（最高法院108年度台上字第2
    294號判決意旨參照）。原審以被告上開犯罪事證明確，適
    用相關規定，以行為人之責任為基礎，審酌依刑法第57條各
    款所列一切情狀，量處有期徒刑1年1月，已詳細敘述理由，
    顯已斟酌被告犯後坦承犯行之態度、已賠償告訴人、素行、
    智識程度、職業、家庭生活與經濟狀況等刑法第57條各款事
    由及其犯罪之動機、目的、手段、告訴人受詐騙金額，係以
    行為人責任為基礎，兼顧對被告有利與不利之科刑資料，既
    未逾越法定範圍，亦無違背公平正義之精神，客觀上不生量
    刑畸重或有所失入之裁量權濫用，核與罪刑相當原則無悖，
    原判決量刑自無不當或違法。縱仍與被告主觀上之期待有所
    落差，仍難指原審量刑有何過重或違誤之處。
　⒊綜上所述，本件被告上訴意旨所陳均無足採，且其在本院並
    未提出其他有利之證據或辯解，被告上訴為無理由，應予以
    駁回其上訴。　
五、被告經合法傳喚，無正當之理由不到庭，爰不待其陳述，逕
    行判決。　　　　　
據上論結，應依刑事訴訟法第371條、第368條，判決如主文。
本案經檢察官陳東泰聲請簡易判決處刑，檢察官乙○○到庭執行職
務。
中　　華　　民　　國　　111 　年　　10　　月　　4 　　日
              刑事第二庭　  審判長法　官　何志通
                                  法　官　葉明松
                                  法　官　石馨文
以上正本證明與原本無異。
如不服本判決應於收受送達後二十日內向本院提出上訴書狀，其
未敘述上訴理由者，並得於提起上訴後二十日內向本院補提理由
書（均須按他造當事人之人數附繕本）「切勿逕送上級法院」。
因疫情而遲誤不變期間，得向法院聲請回復原狀。

                                  書記官  陳儷文
中　　華　　民　　國　　111 　年　　10　　月　　4 　　日
附錄本案論罪科刑法條：
中華民國刑法第339條之4
犯第339條詐欺罪而有下列情形之一者，處1年以上7年以下有期
徒刑，得併科1百萬元以下罰金：
一、冒用政府機關或公務員名義犯之。
二、三人以上共同犯之。
三、以廣播電視、電子通訊、網際網路或其他媒體等傳播工具，
    對公眾散布而犯之。
前項之未遂犯罰之。